【裁判字號】    97,抗,174
【裁判日期】    970416
【裁判案由】    本票裁定
【裁判全文】
臺灣臺北地方法院民事裁定               97年度抗字第174號
抗  告  人  甲○○
相  對  人  香港商香港上海豐銀行股份有限公司
法定代理人  乙○○
上列當事人間聲請本票准許強制執行事件，抗告人對於民國九十
七年一月十五日本院九十七年度票字第一七六一號民事裁定提起
抗告，本院裁定如下：
    主    文
抗告駁回。
抗告程序費用新臺幣壹仟元由抗告人負擔。
    理    由
一、按本票執票人，依票據法第一百二十三條規定，聲請法院裁
    定許可對發票人之強制執行，係屬非訟事件，此項聲請之裁
    定，及抗告法院之裁定，僅依非訟事件程序，就本票形式上
    之要件是否具備予以審查為已足，並無確定實體上法律關係
    存否之效力，如發票人就票據債務之存否或數額有爭執時，
    應由發票人提起確認之訴，以資解決，最高法院五十七年台
    抗字第七六號著有判例闡釋甚明。又依票據法第一百二十四
    條準用同法第九十五條規定，本票上雖有免除作成拒絕證書
    之記載，執票人仍應於所定期限內，為承兌或付款之提示，
    但對於執票人主張未為提示者，應負舉證之責。
二、本件相對人香港商香港上海匯豐銀行股份有限公司於原法院
    聲請意旨略以：伊執有抗告人甲○○所簽發、發票日為民國
    九十四年三月二日、未載到期日、受款人為香港商香港上海
    匯豐銀行股份有限公司、面額新臺幣（下同）四十萬元、付
    款地在臺北市○○區○○路一段三三三號十三樓、並記載自
    發票日起按年利率百分之八‧九計付利息、免除作成拒絕證
    書之本票一紙，經其於九十六年十二月九日提示未獲付款，
    而計至九十六年十二月九日止，抗告人尚積欠三十二萬四千
    八百一十八元，爰依票據法第一百二十三條之規定，聲請裁
    定就上開金額中之三十二萬四千八百一十八元，及自九十六
    年十二月九日起至清償日止，按週年利率百分之八‧九計算
    之利息，許可強制執行，並提出本票一紙為證。原審法院依
    首開規定形式上審查後予以准許，於法尚無不合。
三、抗告意旨略以：本票發票人縱為免除作成拒絕證書之記載，
    執票人在行使追索權前，仍應於所定期限內為付款之提示，
    執票人雖主張於到期日後向抗告人為提示及催討，但並未提
    出其催討及提示之證據，徒託空言，不足採信等語，惟本件
    本票載有「本本票免除作成拒絕證書」字樣，有本票在卷可
    考，且相對人業於聲請本票強制執行裁定時，主張於九十六
    年十二月九日提示未獲付款，即屬已足，無庸就曾為提示舉
    證證明，抗告人辯以相對人未為提示云云，並未提出任何證
    據以實其說，揆諸首揭說明，所辯自屬無據，抗告人執此指
    摘原裁定不當，求予廢棄，不應准許，應予駁回。
據上論結，本件抗告為無理由。依非訟事件法第二十一條第二項
、第二十四條第一項、第四十六條，民事訴訟法第四百九十五條
之一第一項、第四百四十九條第一項、第七十八條，裁定如主文
。
中    華    民    國    97    年    4     月    16    日
                  民事第一庭  審判長法  官  李昆曄
                                    法  官  蔡和憲
                                    法  官  洪文慧
以上正本係照原本作成。
本裁定不得再抗告。
中    華    民    國    97    年    4     月    16    日
                                    書記官  林芝儀


司法院資訊處製作；財團法人民間司法改革基金會備份。
